臺灣高等法院民事裁定　　　　　　　　　100年度聲字第285號
聲　請　人　彭耀華即彭耀華建築師事務所
上列聲請人因與空軍第四九九戰術戰鬥機聯隊間損害賠償事件，
聲請訴訟救助，本院裁定如下：
    主      文
聲請駁回。
聲請訴訟費用由聲請人負擔。
    理      由
一、按當事人無資力支出訴訟費用者，法院應依聲請，以裁定准
    予訴訟救助；無資力支出訴訟費用之事由，應提出能即時調
    查之證據釋明之，民事訴訟法第107條第1項前段、第109條
    第2項、第284條分別定有明文。所謂無資力係指窘於生活且
    缺乏經濟信用者而言，法院調查聲請人是否無資力支出訴訟
    費用，專就聲請人提出之證據為之，如聲請人並未提出證據
    ，或依其提出之證據，未能信其無資力支出訴訟費用之主張
    為真實，即應將其聲請駁回，並無派員調查之必要（最高法
    院43年台抗字第152號、26年滬抗字第34號判例意旨可資參
    照）。又當事人曾在原審法院或本院前審繳納裁判費，而於
    訴訟進行中，不能釋明其經濟狀況確有重大變遷者，法院亦
    不得遽認其無資力支出訴訟費用。
二、查本件聲請人不服臺灣桃園地方法院95年度重訴第9號判決
    ，提起上訴，經本院前審駁回其上訴，聲請人不服，向最高
    法院提起第三審上訴，經該院將本院前審判決關於駁回聲請
    人上訴部分廢棄，發回本院，聲請人復於本院追加起訴，並
    就追加部分聲請訴訟救助，雖主張其財產遭前妻侵佔高達新
    台幣（下同）6,350萬元，部分財產並遭法院為強制執行，
    無資力支出訴訟費用云云，提出檢察署處分書、民事執行卷
    宗、存摺為證，惟其於民國95年及97年間曾分別繳納第一審
    及本院前審裁判費，有裁判費收據可稽，而所述財產遭前妻
    侵佔一情，則發生於民國88年以前，另所述法院強制執行事
    件亦屬97年間之事，有檢察署處分書影本及執行卷宗影本分
    別在卷可憑（見本院聲字卷第14-27頁），尚不足以釋明其
    經濟狀況於原審及本院前審繳納裁判費後有何重大變遷。且
    依其所提華南銀行、國泰世華銀行、元大銀行、玉山銀行存
    摺，分別有存款餘額32,345元、5,186元、9,740元、14,679
    元有上開存摺在卷可憑（見上開卷第53-72頁），總計已高
    於其自陳應補繳之裁判費33,000元（見上開卷第1頁），其
    是否確無資力繳納本件裁判費，亦屬可疑。況其亦陳稱財力
    不足時，曾向友人梁守誠、李立人、陳正興、陳鴻明、李培
    基、彭幼鶯等人借款，參酌聲請人身為專業之建築師，堪認
    亦非缺乏經濟信用之人，實不足以認定其確無資力支出訴訟
    費用，是其聲請即屬無從准許，爰裁定如主文。
中    華    民    國   100    年    9     月    22    日
                            民事第三庭
                                審判長法  官  林敬修
                                      法  官  張靜女
                                      法  官  劉勝吉
正本係照原本作成。
如不服本裁定，應於收受送達後10日內向本院提出抗告狀，並應
繳納抗告費新台幣１千元。
中    華    民    國   100    年    9     月    26    日
                                      書記官  殷丹妮